【裁判字號】    95,易,2003
【裁判日期】    951215
【裁判案由】    竊盜
【裁判全文】
臺灣高雄地方法院刑事判決              95年度易字第2003號
公  訴  人  臺灣高雄地方法院檢察署檢察官
被      告  丙○○
上列被告因竊盜案件，經檢察官提起公訴（95年度偵字第17229
號），嗣本院訊問被告後，因被告就其被訴犯罪事實為有罪之陳
述，經詢問被告及檢察官之意見後，合議庭裁定由受命法官依簡
式審判程序獨任審理，並判決如下：
    主  文
丙○○共同連續犯攜帶兇器竊盜罪，處有期徒刑玖月。扣案之一
字型螺絲起子、三足型六角扳手各壹支，均沒收。
    事  實
一、丙○○因缺錢花用，竟基於意圖為自己不法所有之概括犯意
    ，先於民國95年6 月23日晚間7 時許，在高雄市○○區○○
    街某處，向甲○○（本院另行審理）借用車牌號碼P3H-255
    號重型機車1 部（為甲○○向綽號「姿伶」之友人所借用，
    登記所有人為昇大機車出租行），並攜帶其所有客觀上具有
    危險性之一字型螺絲起子、三足型六角板手各1 支，前往高
    雄市○○區○○路70號「國立中山大學停車場」內，見戊○○所有之車牌號碼XT9-19 5號重型機車停放該處，乃以上開
    一字型起子及三足型六角扳手竊取該機車之車牌1 面，得手
    後即將所竊得之車牌換裝於上開P3H-255 號重型機車上，並
    返回高雄市○○街與甲○○會合，且告知甲○○其已竊取他
    人車牌之事。後丙○○復承同一概括犯意，並與甲○○共同
    基於為自己不法所有之概括犯意聯絡，由甲○○騎乘上開已
    換裝XT9-195 號車牌之機車搭載丙○○，沿路搜尋行竊目標
    ，並先後於下列時、地，連續竊取他人財物：
  (一)、於95年6 月23日晚間8 時30分許，2 人行經高雄市○○區
      ○○路與鼎金路交岔口附近，丙○○見己○○所有之車牌
      號碼YP—9888號自小客車停放該處路邊，車內有皮包1 只
      ，丙○○即示意甲○○停車在旁把風，並由其下車徒手打
      開該自小客車車門，自車內竊得己○○所有之皮包1 只（
      內有MOT OROLA 廠牌行動電話1 支、公文文件、筆記本及
      化妝品等物），得手後2 人即迅速共乘機車逃逸，嗣丙○○打開皮包之後，即將上開手機1 支交予甲○○置於機車
      前方之置物籃內，皮包1 只及其他物件則當場丟棄。
  (二)、於同日晚間9時30分許，2人行經高雄市左營區○○○路32
      7 號「寶雅百貨」前，見丁○○所有之車牌號碼YZ-7250
      號自小客車停放該處，甲○○立即停車在旁把風，並由丙○○下車徒手打開該自小客車車門，自車內竊得丁○○所
      有之手提包1只（內有余孟忠畢業證書1張、家樂福禮券14
      張、NOKIA 廠牌6101型手機1 支、會員卡12張、小皮夾4
      個），得手後丙○○即將上開皮包交予甲○○置於機車前
      方腳踏板上。
    嗣於同日晚間9 時40分許，丙○○、甲○○2 人行經高雄市
    左營區○○街80號前，適遇警攔檢盤查，其2 人見狀隨即棄
    車分頭逃逸，經警自後追趕後予以逮捕，並扣得一字型螺絲
    起子、三足型六角扳手各1 支，及前開戊○○所有之P3H-25
    5 號機車車牌1 面、己○○所有之MOTOROLA牌手機1 支及丁○○所有之手提包1 只，始查知上情。
二、案經高雄市政府警察局左營分局報告臺灣高雄地方法院檢察
    署檢察官偵查起訴。
    理  由
一、本件被告丙○○所涉係法定刑為死刑、無期徒刑、最輕本刑
    為3 年以上有期徒刑以外之罪，其於準備程序進行中就被訴
    事實為有罪之陳述，由受命法官告知簡式審判程序之要旨並
    聽取其與公訴人之意見，經被告同意適用簡式審判程序後，
    本院亦認無不得或不宜改依簡式審判程序進行之處，爰依刑
    事訴訟法第273 條之1 第1 項、第284 條之1 規定，本院合
    議庭裁定本件由受命法官獨任進行簡式審判程序，合先敘明
    。
二、訊據被告丙○○對其於上揭時、地，竊取他人所有之機車車
    牌，並與甲○○共同竊取他人車上財物之事實，均坦承不諱
    ，核與證人即同案被告甲○○及被害人戊○○、己○○、丁○○所證述之情節均大致相符，復有搜索扣押筆錄暨扣押物
    品目錄表、車籍作業系統- 查詢認可資料、車籍查詢- 基本
    資料詳細畫面各1 紙、贓物認領保管單據3 紙、機車及贓物
    相片13幀在卷可稽，並有一字型螺絲起子、三足型六角扳手
    各1 支扣案可證，本件事證明確，被告竊盜犯行，堪以認定
    。
三、查被告丙○○行為後，如附表所示之相關法律均業經變更，
    並俱於民國95年7 月1 日施行，玆經整體比較結果，裁判時
    法並未較為有利，從而依刑法第2 條第1 項規定，自應適用
    各該行為時法，亦即修正前法至明。次按「刑法第321 條第
    1 項第3 款之攜帶兇器竊盜罪，係以行為人攜帶兇器竊盜為
    其加重條件，此所謂兇器，其種類並無限制，凡客觀上足對
    人之生命、身體、安全構成威脅，具有危險性之兇器均屬之
    ，且祇須行竊時攜帶此種具有危險性之兇器為已足，並不以
    攜帶之初有行兇之意圖為必要。螺絲起子為足以殺傷人生命
    、身體之器械，顯為具有危險性之兇器」，最高法院79年臺
    上字第5253號判例意旨可資參照。本件扣案之一字型起子、
    三足型六角扳手各1 支，均係質地堅硬之金屬器具，足以供
    作兇器使用，此經本院當庭勘驗無誤，是核被告丙○○所為
    ，係犯刑法第321 條第1 項第3 款之攜帶兇器竊盜罪。其就
    竊取己○○、丁○○車上財物之犯行部分，與甲○○有犯意
    聯絡與行為分擔，為共同正犯。又被告前後3 次竊盜犯行，
    均時間緊接，手法相同，觸犯構成要件同一之罪名，顯係基
    於概括犯意反覆為之，應依修正前刑法第56條之規定，論以
    連續犯，並加重其刑。爰審酌被告正值青年，不思以合法手
    段獲取所需，竟先竊取他人車牌掩人耳目後，復攜帶兇器沿
    街竊取他人車內財物，嚴重破壞社會安寧秩序，損害被害人
    之財產安全，且造成被害人之不便，惟念被告犯後已坦承犯
    行，而所竊財物亦大多由被害人取回，此有卷附贓物認領保
    管單據可參，所生損害非鉅等一切情狀，酌情量處如主文所
    示之刑。扣案之一字型起子、三足型六角扳手各1 支，均係
    被告丙○○所有，且為其竊取車牌所用之物，業據其於警詢
    時陳明在卷（見偵查卷第13頁），應依刑法第38條第1 項第
    2 款，併予宣告沒收。至扣案之現金新臺幣13,000元，因無
    證據證明係被告犯罪所用或所得之物，本院自不得宣告沒收
    ，附此敘明。
據上論斷，應依刑事訴訟法第299 條第1 項前段、第273 條之1
第1 項，刑法第2 條第1 項前段、第28條、第56條、第321 條第
1 項第3款、第38條第1項第2款，判決如主文。
本案經檢察官乙○○到庭執行職務。
中    華    民    國    95    年    12    月    15    日
                  刑事第十四庭法  官  謝  雨  真
以上正本證明與原本無異。
如不服本判決，應於判決送達後10日內，向本院提出上訴狀。
中    華    民    國    95    年    12    月    15    日
                              書記官  林  佳  慧
附表：
┌──┬──┬───────────┬──┬────────────────────────┐
│編號│條號│新法                  │比較│理由                                            │
│    │    ├───────────┤    │                                                │
│    │    │舊法                  │結果│                                                │
├──┼──┼───────────┼──┼────────────────────────┤
│1   │28  │新條文                │    │舊法「實施」一語，依實務見解認係涵蓋陰謀、預備、│
│    │    │二人以上共同實行犯罪之│    │著手、實行概念在內（司法院三十一年院字第二四０號│
│    │    │行為者，皆為正犯。    │    │解釋），即承認陰謀共同正犯、預備共同正犯，非僅侷│
│    │    ├───────────┼──┤限於直接從事構成犯罪事實之行為，故解釋上包括「共│
│    │    │舊條文                │    │謀共同正犯」，基於近代刑法之個人責任原則及法治國│
│    │    │二人以上共同實施犯罪之│    │人權保障之思想，應以不承認「陰謀共同正犯」與「預│
│    │    │行為者，皆為正犯。    │    │備共同正犯」為當，新法為杜爭議，而將「實施」一語│
│    │    │                      │    │，修正為「實行」；且修正後，並無礙於「共謀共同正│
│    │    │                      │    │犯之存在」。故依新舊法均成立共同正犯（實施正犯或│
│    │    │                      │    │共謀共同正犯），因其成立要件及刑罰效果均未變更，│
│    │    │                      │    │自無新舊法比較之問題，應適用現行刑法第二十八條。│
├──┼──┼───────────┼──┼────────────────────────┤
│2   │56  │新條文                │    │刑法修正之後，原屬連續犯之數個犯罪行為，依新法應│
│    │    │刪除                  │    │數罪併罰，比較修正前之規定，可依裁判上一罪論處，│
│    │    ├───────────┼──┤顯然罪刑之處罰內容發生變動，解釋上對於刑法第二條│
│    │    │舊條文                │ˇ  │第一項之解釋，應包括各種影響罪刑加重之規定，按刑│
│    │    │連續數行為而犯同一之罪│    │法第二條之法律，係指刑罰所依存的整體法律狀態，故│
│    │    │名者，以一罪論。但得加│    │法律有變更應指足以影響行為的可罰性與法律效果的法│
│    │    │重其刑至二分之一。    │    │令，因修正而有所變更而言，此部份修正自屬法律變更│
│    │    │                      │    │，應為新舊法之比較，經新舊法比較之結果，以舊法較│
│    │    │                      │    │有利於行為人，應依舊刑法第五十六條規定論以一罪，│
│    │    │                      │    │並加重其刑（最高法院決議第五點                  │
│    │    │                      │    │(四)，高院座談會決議第十四則）                    │
└──┴──┴───────────┴──┴────────────────────────┘
附錄本案論罪科刑法條：
刑法第321條
犯竊盜罪而有左列情形之一者，處 6 月以上、 5 年以下有期徒
刑：
一  於夜間侵入住宅或有人居住之建築物、船艦或隱匿其內而犯
    之者。
二  毀越門扇、牆垣或其他安全設備而犯之者。
三  攜帶兇器而犯之者。
四  結夥三人以上而犯之者。
五  乘火災、水災或其他災害之際而犯之者。
六  在車站或埠頭而犯之者。
前項之未遂犯罰之。


司法院資訊處製作；財團法人民間司法改革基金會備份。
